臺灣高等法院刑事裁定
109年度抗字第1592號
抗  告  人
即  受刑人  莊有華


                    （現於法務部○○○○○○○○○○○執行中）
上列抗告人因聲請定其應執行之刑案件，不服臺灣新北地方法院
109年度聲字第3258號，中華民國109年8月18日第一審裁定（聲
請案號：臺灣新北地方檢察署109年度執聲字第2423號），提起
抗告，本院裁定如下：
    主  文
抗告駁回。
    理  由
一、原裁定意旨略以：本件受刑人即抗告人莊有華（下稱抗告人
    ）因犯竊盜等案件，經法院先後判處如附表所示之刑，均經
    分別確定在案。茲檢察官聲請定其應執行之刑，原審審核認
    聲請為正當，應定其應執行之刑，爰綜合斟酌其各罪犯罪行
    為之不法與罪責程度、對其施以矯正之必要性、刑罰邊際效
    應遞減、所生痛苦程度遞增及復歸社會之可能性等一切情狀
    ，定其應執行之刑為有期徒刑1年3月，如易科罰金，以新臺
    幣壹仟元折算壹日等語。
二、抗告意旨略以：
  ㈠按法律上屬自由裁量事項，並非概無法律性之拘束，在法律
    上有其外部界限及內部界限，前者為法律之具體規定，使法
    院得以具體選擇適當之裁判，後者則為法院為自由裁量時應
    考量法律之目的、法律秩序之理念所在，法院裁判時二者不
    得逾越。在數罪併罰有二裁判以上者，定其應執行刑之案件
    ，法院所謂刑之酌定，固屬自由裁定事項，然對於法律之內
    部界限及外部界限均應受其拘束（最高法院97年度台抗字第
    513號裁定參照）。又法院所規定範圍之外部界限外，尚應
    受比例原則、公平正義原則之規範，謹守法律秩序之理念，
    法律感情及慣例等所規範。
　㈡自民國95年7月1日廢除刑法第56條連續犯之規定，改實施一
    罪一罰，也造成部分慣犯如竊盜、毒品、詐欺等罪，因適用
    數罪併罰致使刑罰過重，產生不合理現象，為了因應此不合
    理之現象，各級法院僅針對毒品、強盜等重罪，於定執行刑
    避免刑罰過苛之情形，參酌鈞院97年度上訴字第5195號判決
    所科處有期徒刑132年8月，定執行之結果僅應執行有期徒刑
    8年，使定執行刑之刑罰猶似舊法連續犯所科之刑，惟針對
    施用毒品罪者所定執行刑後之刑罰卻數倍於法定刑責，此重
    罪從優、輕罪從苛，實不符合國人對法律情感之信任。抗告
    人所犯毒品危害防制條例、竊盜等之罪，對他人及社會之法
    益之侵害均屬輕微，主要係戕害自身身體健康為主，相對於
    本刑5年以上之重罪，侵害社會法益之高度行為，例如白曉
    燕案、鄭捷捷運隨機殺人案，所造成對社會之恐慌及危急性
    相比，猶如天壤之別，而重罪所定執行刑卻較輕罪為輕，其
    本末倒置，其不公之處，昭然可見。　
　㈢再查，依國際兩岸公約第5條定有明文：對不涉及販賣、運輸
    之吸食毒品成癮者，被捕後卻認為單純吸食毒品成癮者，最
    輕判刑5日，最長15日，即可戒除毒癮，亦即毒品除罪化，
    避免造成各監所人滿為患，並可達法律之預防主義及應報主
    義，但對涉及販賣、運輸毒品之犯罪行為人，一律從重量處
    極刑，唯一死刑。末查，我國總統蔡英文於105年11月28日
    在主持執政決策會議中表示，對於不涉及販運毒品的單純吸
    食毒品成癮者，應視為病人、被害人，不能單單以定罪和處
    罰如此苛刻、排斥的方式對待，應以醫療之角度尋求醫療方
    式幫助單純吸食毒品之成癮者早日戒除毒癮，並協助尋求工
    作，早日回歸社會，以期待日後能過正常生活。並舉數則不
    失公允之各級法院之裁判，可供參考。
　㈣綜上所述，原審疏而漏查，未加考量上揭情狀，抗告人所犯
    之案件均為自首，且犯後態度良好，懇請鈞院重為一個合理
    之刑等語。
三、按裁判確定前犯數罪者，併合處罰之。但有下列情形之一者
    ，不在此限：一、得易科罰金之罪與不得易科罰金之罪。二
    、得易科罰金之罪與不得易服社會勞動之罪。三、得易服社
    會勞動之罪與不得易科罰金之罪。四、得易服社會勞動之罪
    與不得易服社會勞動之罪。前項但書情形，受刑人請求檢察
    官聲請定應執行刑者，依第51條規定定之。又數罪併罰，有
    二裁判以上者，依刑法第五十一條規定，定其應執行刑；數
    罪併罰，分別宣告其罪之刑，依下列各款定其應執行者：宣
    告多數有期徒刑者，於各刑中之最長期以上，各刑合併之刑
    期以下，定其刑期。但不得逾三十年。刑法第50條、第53條
    、第51條第5款分別定有明文。次按數罪併罰之定應執行之
    刑，係出於刑罰經濟與責罰相當之考量，並非予以犯罪行為
    人或受刑人不當之利益，為一種特別的量刑過程，相較於刑
    法第57條所定科刑時應審酌之事項係對一般犯罪行為之裁量
    ，定應執行刑之宣告，乃對犯罪行為人本身及所犯各罪之總
    檢視，除應考量行為人所犯數罪反應出之人格特性，並應權
    衡審酌行為人之責任與整體刑法目的及相關刑事政策，在量
    刑權之法律拘束性原則下，依刑法第51條第5款之規定，採
    限制加重原則，以宣告各刑中之最長期為下限，各刑合併之
    刑期為上限，但最長不得逾30年，資為量刑自由裁量權之外
    部界限，並應受法秩序理念規範之比例原則、平等原則、責
    罰相當原則、重複評價禁止原則等自由裁量權之內部抽象價
    值要求界限之支配，使以輕重得宜，罰當其責，俾符合法律
    授與裁量權之目的，以區別數罪併罰與單純數罪之不同，兼
    顧刑罰衡平原則。個案之裁量判斷，除非有全然喪失權衡意
    義或其裁量行使顯然有違比例、平等諸原則之裁量權濫用之
    情形，即不得任意指其為違法（參照最高法院100年度臺上
    字第314號裁定意旨）。是對於定應執行刑之案件，法院所
    為刑之酌定，本屬自由裁量事項，倘未逾法定裁量範圍（即
    各刑中之最長期以上、各刑合併之刑期以下之法定範圍內）
    ，即難謂其職權之行使有違誤。
四、經查：
  ㈠本件抗告人因違反毒品危害防制條例等罪，經原審法院先後判處如附表所示之刑，而各罪均未據上訴而確定在案，俱有各該刑事判決書及本院被告前案紀錄表附卷可憑（見109年度執聲字第2423號卷，下稱執聲卷，第3至13頁、本院卷第33至37頁），嗣經檢察官向最後事實審之原審法院聲請定其應執行之刑。揆諸前揭說明，本件應於各刑中之最長期以上（即有期徒刑6月以上），各刑合併之刑期以下（即1年7月以下），定其應執行之刑期；又抗告人所犯如附表編號1、2所示之罪，業經臺灣新北地方法院以108年度審訴字1803號判決定其應執行之刑為有期徒刑7月確定，有該刑事判決書及本院被告前案紀錄表在卷可參（見執聲卷第3頁、本院卷第33頁）。從而，原裁定就抗告人所犯如附表所示各罪，定其應執行之刑為有期徒刑1年3月，既在外部性界限（即有期徒刑1年7月以下）、內部性界限（即1年5月，合計附表編號1、2所示之罪定其應執行刑為有期徒刑7月，與附表編號3、4所示之罪分別宣告刑為有期徒刑4月、6月，獲有減少有期徒刑2月之利益）之範圍內，自難認原審法院就本件裁量權之行使，有何違法或不當之處。
  ㈡抗告人指稱原審漏未考量抗告狀所舉之各級法院對於數罪併
    罰應更定執行刑之公允裁定云云。惟按數罪併罰之定應執行
    刑，個案之裁量判斷，除非有全然喪失權衡意義或其裁量行
    使顯然有違比例、平等諸原則之裁量權濫用之情形，否則縱
    屬犯罪類型雷同，仍不得將不同案件裁量之行使比附援引為
    本案之量刑輕重比較，以視為判斷法官本於依法獨立審判之
    授權所為之量刑裁奪有否裁量濫用之情事。此與所謂相同事
    務應為相同處理，始符合比例原則與平等原則之概念，迥然
    有別（最高法院100 年台上字第733 號判決要旨參照）。況
    執行刑之酌定，尤無必須按一定比例、折數衡定之理，故無
    從引用他案酌定應執行刑之比例，作為原裁定酌定之刑是否
    適法之判斷基準。抗告人此部分抗告意旨，自無理由。
  ㈢按刑法於民國94年2月2日修正公布，刪除第56條所定連續犯
    之規定，自95年7月1日施行。依該第56條修正理由之說明謂
    ：對繼續犯同一罪名之罪者，均適用連續犯之規定論處，不
    無鼓勵犯罪之嫌，亦使國家刑罰權之行使發生不合理之現象
    、基於連續犯原為數罪之本質及刑罰公平原則之考量，爰刪
    除有關連續犯之規定等語，即係將本應各自獨立評價之數罪
    ，回歸本來就應賦予複數法律效果之原貌。因此，抗告意旨
    辯以數罪併罰之結果導致刑罰過重、刑輕法重云云，顯係其
    對一罪一罰之立法意旨實有誤會，亦非可採。
　㈣抗告意旨另指稱抗告人所犯之罪，對他人及社會之法益之侵
    害均屬輕微，主要係戕害自身身體健康為主，且均為自首，
    犯後態度良好，懇請重為合理之刑云云，惟數罪併罰之定應
    執行之刑，係出於刑罰經濟與責罰相當之考量，為一種特別
    的量刑過程，相較於刑法第57條所定科刑時應審酌之事項，
    係對一般犯罪行為之裁量自有不同，是上開抗告意旨所述各
    節，均屬刑法第57條於判決量刑時所應審酌之事項，與定應
    執行刑應考量者尚有差異，難執該等情狀作為定執行刑之依
    憑。
  ㈤綜上，原審所為本件定應執行刑之裁定，核無不合。抗告人
    提起抗告所執前開情詞，指摘原裁定不當，為無理由，應予
    駁回。
五、據上論斷，應依刑事訴訟法第412條，裁定如主文。
中　　華　　民　　國　　109 　年　　9 　　月　　28　　日
                  刑事第二十五庭審判長法  官  邱滋杉 
                                      法  官  文家倩
                                      法  官  黃翰義
以上正本證明與原本無異。
如不服本裁定，應於收受送達後五日內向本院提出抗告狀。
                                      書記官  邱鈺婷
中　　華　　民　　國　　109 　年　　9 　　月　　28　　日
附表：
編號  1 2         3 罪名  毒品危害防制條例 （施用第一級毒品） 毒品危害防制條例 （施用第二級毒品） 毒品危害防制條例 （施用第二級毒品） 宣告刑  有期徒刑6月，如易科罰金，以新臺幣1千元折算1日 有期徒刑3月，如易科罰金，以新臺幣1千元折算1日 有期徒刑4月，如易科罰金，以新臺幣1千元折算1日 犯罪日期  108年3月23日 108年3月20日 108年8月3日 偵查（自訴）機關年度案號  臺灣新北地方檢察署108年度毒偵字第3514號  臺灣新北地方檢察署108年度偵字第24962號、108年度毒偵字第6805號 最後事實審 法院 臺灣新北地方法院  臺灣新北地方法院  案號 108年度審訴字第1803號  109年度簡字第323號  判決日期 108年11月28日  109年2月4日 確定判決 法院 同上  同上  案號 同上  同上  確定日期 109年1月3日  109年3月19日 

編號  4   罪名  竊盜   宣告刑  有期徒刑6月，如易科罰金，以新臺幣1千元折算1日   犯罪日期  108年3月2日   偵查（自訴）機關年度案號  臺灣新北地方檢察署108年度偵字第13245號   最後事實審 法院 臺灣新北地方法院    案號 109年度審簡字第30號    判決日期 109年2月7日   確定判決 法院 同上    案號 同上    確定日期 109年3月21日